臺灣臺中地方法院民事判決
                          104年度訴字第1845號                                                                                    
原      告  林李素美
訴訟代理人  劉思顯律師
複代理人    郭瓊茹律師
被      告  李維堯  
訴訟代理人  李怡萱  

被      告  李滄祺  
共      同
訴訟代理人  黃錦郎律師
受  告  知
訴  訟  人  吳李香珠
            吳家涵  
            吳如惠  
            吳佳珍  
上列當事人間請求拆屋還地等事件，本院於中華民國105年7月1
日言詞辯論終結，判決如下：
    主    文
被告李維堯、李滄祺應將坐落臺中市○○區○○段000000地號土
地上，如臺中市中正地政事務所複丈成果圖所示編號2943-1(1)
（面積10平方公尺）、2943-1(2)（面積480平方公尺）、2943-1
(4)（面積572平方公尺）之地上物拆除；坐落同區段2943-2地號
土地上，如臺中市中正地政事務所複丈成果圖所示編號2943-2(1
)（面積390平方公尺）、2943-2(3)(面積607平方公尺)之地上物
拆除；坐落同區段2719-1地號土地上，如臺中市中正地政事務所
複丈成果圖所示編號2719-1（面積322平方公尺）之地上物拆除
；坐落同區段2719-6地號土地上，如臺中市中正地政事務所複丈
成果圖所示編號2719-6（面積481平方公尺）之地上物拆除，並
將上開土地騰空後返還原告及全體共有人。
被告李維堯、李滄祺，應自一0五年二月十七日起至返還土地為
止，按月給付原告貳萬玖仟柒佰陸拾伍元。
原告其餘之訴駁回。
訴訟費用由原告負擔百分之一，餘由被告負擔。
原告假執行之聲請駁回。
    事實與理由
壹、程序事項：
一、按不變更訴訟標的，而補充或更正事實上或法律上之陳述者
    ，非為訴之變更或追加，民事訴訟法第256條亦有明文。本
    件原告起訴時聲明第一項原為：「被告李維堯、李滄祺應將
    坐落臺中市北屯區陳平段2943-1、2943-2、2719-1、2719-6
    地號土地（下稱系爭4筆土地、或系爭2943-1、2943-2、271
    9 -1、2719-6地號土地）如附圖所示劃斜線部分之地上物拆
    除（面積以實際測量為準），並將該部分土地返還原告及其
    餘全體共有人」（見104年度司中調字第1923號卷）。嗣經
    本院囑託臺中市中正地政事務所派員測量後，於民國105年2
    月19日以民事變更聲明狀變更聲明第一項為：「被告李維堯
    、李滄祺應將坐落系爭2719-1地號土地如附圖所示之「符號
    2719-1、面積322平方公尺」之鐵皮屋；坐落系爭2719-6地
    號土地如附圖所示之「符號2719-6、面積481平方公尺」之
    鐵皮屋；坐落系爭2943-1地號土地如附圖所示之「符號2943
     -1（1）、面積10平方公尺」之鐵皮屋外冷氣鐵架、「符號
    2943-1（2）、面積480平方公尺」之鐵皮屋、「符號2943-1
    （4）、面積572平方公尺」之鐵皮屋；坐落系爭2943-2地號
    土地如附圖所示「符號2943-2（1）、面積390平方公尺」之
    鐵皮屋、「符號2943-2（3）、面積607平方公尺」之鐵皮屋
    拆除，並將該部分土地返還原告及其餘全體共有人」（見本
    院卷二第6頁）。核原告所為，係更正應受判決事項之聲明
    ，以及更正其事實上陳述，依上開規定，自應准許，合先敘
    明。
二、又按訴狀送達後，原告不得將原訴變更或追加他訴，但請求
    之基礎事實同一、擴張或減縮應受判決事項之聲明者，不在
    此限，民事訴訟法第255條第1項第2款、第3款分別定有明文
    。原告起訴時訴之聲明第二項原為：「被告李維堯、李滄祺
    應連帶給付原告新台幣（下同）0000000元，及自起訴狀繕
    本送達翌日起至返還聲明第一項土地之日起，按月連帶給付
    35038元與原告」（見104年度司中調字第1923號卷）。嗣於
    105年2月19日以民事變更聲明狀變更聲明第二項為：「被告
    李維堯、李滄祺應連帶給付原告892944元，及自起訴狀繕本
    送達翌日起至返還聲明第一項土地之日起，按月連帶給付29
    765元與原告」（見本院卷二第6頁）。核原告請求金額聲明
    之變更，屬減縮應受判決事項之聲明，揆諸上開規定，核無
    不合，應予准許。
貳、實體事項：
一、原告方面：
  ㈠系爭4筆土地原為兩造之母親李張双所有，李張双業於90年4
    月5日逝世，系爭土地由兩造及訴外人李素貞、吳李香珠繼
    承，並經鈞院101年度家訴字第386號分割遺產判決分割為分
    別共有，兩造之應有部分每筆土地均為各1/5。嗣後受告知
    訴訟人吳李香珠將系爭2943-1、2719-1地號應有部分1/5贈
    與受告知訴訟人吳家涵、吳如惠、吳佳珍，渠等就系爭2943
    -1、2719-1地號二筆土地之應有部分各為1/15；李素貞所有
    之系爭四筆土地應有部分1/5則於104年4月間經鈞院強制執
    行拍賣，由原告得標應買，故原告就系爭四筆土地之應有部
    分均為2/5。
  ㈡系爭土地上建有被告二人共同出資興建之鐵皮建物，占有系
    爭土地之面積與位置如臺中市中正地政事務所104年11月18
    日複丈成果圖所示，並由被告二人出租與他人使用，已侵害
    原告及其他土地共有人之所有權，自應予拆除。另系爭土地
    為兩造與受告知訴訟人所共有，被告李滄祺、李維堯未經全
    體共有人同意，分別於其上搭建如附圖所示編號2943-1（2
    ）、2943-1（4）、2943-2（1）、2943-2（3）、2719-6、2
    719-1（面積各480、572、390、607、481、322平方公尺，
    合計共2852平方公尺）之鐵皮屋（下稱系爭建物），以及於
    編號2943-1（1）之位置設置冷氣鐵架10平方公尺，均屬無
    權占有系爭土地，原告自得請求被告李維堯、李滄祺拆除之
    ，並將系爭土地返還與共有人全體。
  ㈢被告雖抗辯經李張双同意借地建屋，李張双與被告間具使用
    借貸關係而為兩造繼承云云，然以李張双之名義申請建造執
    照興建之農舍面積與現存既有建物之面積有顯著之差距，難
    認被告興建現有建物確經李張同意，況李張双業已過世，使
    用借貸目的應已消滅，被告抗辯系爭土地為單純借地建屋，
    期限至房屋不堪使用為止應負舉證責任。是兩造間縱有使用
    借貸關係，亦為未定期限之使用借貸，原告及受告知訴訟人
    得隨時終止契約，況被告未經其他共有人同意擅自出租，實
    屬違反使用借貸之物之性質為農舍之旨，依民法第470條第1
    、2項、第472條第1、2款規定，原告及受告知訴訟人得終止
    使用借貸契約。原告及受告知訴訟人業於105年2月15、同年
    4月1日以台中法院郵局375號、第780號存證信函向被告為終
    止借貸契約之意思表示，被告於105年2月16日、4月2日收受
    ，應認兩造之使用借貸關係已合法終止。
  ㈣被告因無權占有系爭土地興建系爭建物，並出租與他人使用
    而受有利益，致原告及其他共有人受有損害，原告自得請求
    被告給付自起訴狀繕本送達起算前五年，以申報地價年息10
    ％計算相當於租金之不當得利，共計892944元（計算式：331
    344＋311064＋150072＋100464＝892944），系爭各筆土地之計
    算式分別如下：
  1.系爭2943-1地號部分：被告二人占有之面積為1062平方公尺
    ，系爭土地申報地價為每平方公尺3120元，被告受有相當於
    租金之不當得利，且致原告受有損害部分為331344元（計算
    式：1062×3120×10％×5×1/5＝331344）。
  2.系爭2943-2地號部分：被告二人占有之面積為997平方公尺
    ，系爭土地申報地價為每平方公尺3120元，被告受有相當於
    租金之不當得利，且致原告受有損害部分為311064元（計算
    式：997×3120×10％×5×1/5＝311064）。
  3.系爭2719-6地號部分：被告二人占有之面積為481平方公尺
    ，系爭土地申報地價為每平方公尺3120元，被告受有相當於
    租金之不當得利，且致原告受有損害部分為150072元（計算
    式：481×3120×10％×5×1/5＝150072）。
  4.系爭2719-1地號部分：被告二人占有之面積為322平方公尺
    ，系爭土地申報地價為每平方公尺3120元，被告受有相當於
    租金之不當得利，且致原告受有損害部分為100464元（計算
    式：322×3120×10％×5×1/5＝100464）。
  ㈤又被告繼續占有系爭土地至返還之日止，仍受有相當於租金
    之不當得利，而原告業於起訴前取得系爭四筆土地應有部分
    2/5，被告未經原告同意使用系爭土地，使原告受有相當於
    租金之損害，被告二人每月應給付原告29765元至返還土地
    之日止〔計算式：（1062＋997＋322＋481平方公尺）×3120元/
    平方公尺×10％÷12月×2/5應有部分＝29765，元以下四捨五入〕
    。
  ㈥爰依民法第767條第1項、第821條、第179條規定提起本件訴
    訟等語，並聲明：1.被告李維堯、李滄祺應將坐落系爭2719
    -1地號土地如附圖所示之「符號2719-1、面積322平方公尺
    」之鐵皮屋；坐落系爭2719-6地號土地如附圖所示之「符號
    2719-6、面積481平方公尺」之鐵皮屋；坐落系爭2943-1地
    號土地如附圖所示之「符號2943-1（1）、面積10平方公尺
    」之鐵皮屋外冷氣鐵架、「符號2943-1（2）、面積480平方
    公尺」之鐵皮屋、「符號2943-1（4）、面積572平方公尺」
    之鐵皮屋；坐落系爭2943-2地號土地如附圖所示「符號2943
    -2（1）、面積390平方公尺」之鐵皮屋、「符號2943-2（3
    ）、面積607平方公尺」之鐵皮屋拆除，並將該部分土地返
    還原告及其餘全體共有人。2.被告李維堯、李滄祺應連帶給
    付原告892944元，及自起訴狀繕本送達翌日起至返還聲明第
    一項土地之日起，按月連帶給付29765元與原告。3.原告願
    供擔保請准宣告准予假執行。
二、被告方面：
  ㈠系爭四筆土地原為兩造之母親李張双所有，李張双生前輪流
    與被告二人同住，由被告照顧奉養，李張双早有依習俗將系
    爭土地由被告二人繼承之意思，故於81年間，被告二人徵得
    李張双之同意，共同出資於系爭四筆土地興建系爭建物，並
    自斯時起出租他人居住收取租金迄今，故被告二人與李張双
    間，就系爭土地之全部訂有未約定返還期限之使用借貸契約
    甚明。
  ㈡按民法第470條規定，契約未約定期限者，借用人應於借貸目
    的使用完畢時返還之。查李張双與被告二人乃約定借用系爭
    土地興建房屋並出租與他人使用，該使用借貸契約之目的乃
    至鐵皮房屋不堪使用或被告二人不繼續出租為止，李張双去
    世後，原告亦為李張双之繼承人，自應繼承上開使用借貸契
    約，於契約目的完成前，被告二人均有使用系爭土地之合法
    權源。
  ㈢況原告雖於104年4月間，始經法院強制執行拍賣取得系爭土
    地另1/5之應有部分，惟原告買受系爭土地之應有部分時，
    即知悉被告二人經李張双同意於系爭土地上建有鐵皮房屋，
    故應類推適用最高法院48年台上字第1475號意旨及民法第42
    5條之1規定，推認原告默許被告繼續使用系爭土地，始符合
    誠信原則等語置辯，並聲明：1.原告之訴及假執行之聲請均
    駁回。2.如受不利判決，願供擔保請准宣告免為假執行。
三、兩造不爭執事項：
  ㈠坐落台中市北屯區陳平段2943-1、2943-2、2719-1、2719-6
    地號土地（下稱系爭土地、或系爭2943-1、2943-2、2719-1
    、2719-6地號土地）為兩造之母親李張双所有，李張双業於
    90年4月5日逝世，系爭土地由兩造及訴外人李素貞、吳李香
    珠繼承，並經本院101年度家訴字第386號分割遺產判決分割
    為分別共有，應有部分各1/5（見本院卷第7頁至第8頁）。
  ㈡嗣後部分共有人處分系爭土地：
  1.現系爭2943-1、2719-1地號土地所有人為原告（應有部分2/
    5，因拍賣取得李素貞之應有部分1/5）、被告李維堯、李滄
    祺（應有部分各1/5）、訴外人吳家涵、吳如惠、吳佳珍（
    應有部分各1/15，因吳李香珠贈與取得）。
  2.系爭2943-2、2719-6地號土地所有人為原告（應有部分2/5
    ，因拍賣取得李素貞之應有部分1/5）、被告李維堯、李滄
    祺及訴外人吳李香珠（應有部分各1/5）。
  ㈢系爭土地上建有被告二人共同出資興建之系爭建物，占有系
    爭土地之面積與位置如臺中市中正地政事務所104年11月18
    日複丈成果圖所示，現由被告二人出租與他人使用。
  ㈣原告、受告知訴訟人吳李香珠、吳家涵、吳如惠、吳佳珍於1
    05年2月15日以臺中法院郵局第375號存證信函，依民法第47
    0條第2項、第472條第2款向被告二人表示終止系爭四筆土地
    使用借貸關係之意思；復於同年4月1日，以台中法院郵局第
    780號存證信函，依民法第470條第1項、第2項，第472條第1
    款、第2款為終止使用借貸關係之意思，該存證信函之形式
    真正不爭執（本院卷二第11頁至第16頁、第45頁）。
四、上開不爭執事項，有系爭土地之第三類謄本、現場照片、地
    籍圖謄本、本院101年度家訴字第386號判決、現場履勘筆錄
    、現場照片、臺中市中正地政事務所104年11月20日中正地
    所二字第1040012231號函及所附之土地複丈成果圖、臺中法
    院郵局第375號存證信函在卷為憑（見本院卷一第7頁至第8
    頁、107頁至第117頁）。本件原告主張其為系爭土地之共有
    人，被告二人無權占有系爭土地興建鐵皮屋，屬侵害原告及
    其他共有人之權利，原告自得請求被告二人拆除地上建物並
    返還土地於全體共有人，被告並應返還占有期間之不當得利
    與原告等語，被告則以上情置辯，是本件爭點厥為：㈠被告
    與原告之被繼承人李張双間，就系爭4筆土地有無使用借貸
    關係？㈡兩造間就系爭4筆土地有無使用借貸法律關係？有無
    合法終止？㈢原告依不當得利之法律關係，訴請被告給付相
    當於租金之不當得利，有無理由？茲分敘如下：
  ㈠被告與原告之被繼承人李張双間，就系爭4筆土地有無使用借
    貸關係？
  1.按以無權占有為原因，請求返還土地者，土地所有權人對其
    土地被無權占有之事實無舉證責任，占有人自應就其取得占
    有係有正當權源之事實證明之（最高法院88年度台上字第11
    64號裁判要旨參照）。
  2.經查，被告抗辯於81年間經兩造之母親李張双同意，在系爭
    土地建屋出租，被告與李張双就系爭土地全部均有使用借貸
    關係乙節，證人江傳枝到庭具結證稱：伊有參與系爭土地上
    建物之興建工程，伊是做水電工程，大約是80幾年的時候被
    告李維堯、李滄祺請伊去做，費用也是他們付的，當時有兩
    塊地要蓋鐵皮屋，一塊在前面，一塊在後面，兩塊地隔一條
    巷子沒有相連，這兩塊地的水電都是伊做的，在基礎工程、
    結構體施工以及結構體完工時，水電都要進場，這兩塊地的
    興建是同時期接著做，施作期間大約一年，先等合法的部分
    做完，送完電才能繼續做其他部分，伊也認識李張双，以前
    伊住李張双家附近，她家的水電是伊去維修的，興建期間李
    滄祺有載李張双去現場，她有去關心，去過很多次，兩塊地
    都有去看過，伊見到李張双時有點頭打招呼等語（見本院卷
    一第90頁反面至92頁），足信系爭建物乃被告二人委請證人
    江傳枝及其他工程人員施工，施工地點為不相連接之兩塊土
    地，參酌系爭四筆土地之地籍圖及本院履勘筆錄，系爭2943
    -1地號與2943-2地號為毗鄰土地，合併建有兩棟鐵皮屋；系
    爭2719-6及2719-1地號土地亦為毗鄰土地，現建有兩棟鐵皮
    屋，彼此之間相隔一條馬路等情，有勘驗筆錄及臺中市中正
    地政事務所土地複丈成果圖在卷為憑（下稱系爭附圖，見本
    院卷一第106頁至第117頁），堪信證人江傳枝所稱之兩塊土
    地乃系爭四筆土地，且所興建之房屋應為如系爭附圖所示面
    積、位置之建物，而李張双曾於被告二人興建系爭建物時，
    前往施工現場查看，足認李張双已知悉系爭建物之興建情形
    。
  3.又查，李張双曾於81年間，申請在系爭2943-2地號土地上興
    建地上一層之農舍，申請面積為105.99平方公尺，並提出切
    結書表示「興建完成後妨礙都市計劃公共設施時，本人願無
    償自行拆除」，臺中市政府工務局已核發（82）中工建建字
    第0013號建造執照等情，此有臺中市政府都市發展局104年1
    0月7日中市都工字第1040165860號函所附之建造申請書、設
    計圖在卷為憑（見本院卷一第63頁至第78頁），可見系爭建
    物係由李張双以興建農舍之名義申請建照，堪信李張双確有
    同意在系爭土地上興建建物。再參以證人江傳枝證述：俟建
    照核發後再由證人江傳枝等施工人員在系爭四筆土地上，以
    二次施工之方式興建系爭建物使用，興建期間李張双曾至施
    工現場等情，足信李張双雖僅申請建築面積105.99平方公尺
    之建物，然其既曾前往施工現場，應可推知李張双已知悉系
    爭土地上建物之實際建築面積，復衡酌系爭建物自81年間興
    建後迄李張双去世即90年間，李張双未曾向被告二人提起返
    還土地之訴訟或向原告等親屬表示不同意被告使用，足信李
    張双應有同意被告二人使用系爭土地之意思。基此，被告抗
    辯經李張双同意，出借系爭4筆土地予被告使用，即李張双
    與被告二人就系爭4筆土地具有使用借貸之法律關係乙事，
    堪可採信，而屬有據。
  4.又按所謂默示之意思表示，除依表意人之舉動或其他情事，
    足以間接推知其有承諾之效果意思者外，倘單純之沉默，依
    交易上之慣例或特定人間之特別情事，在一般社會之通念，
    可認為有一定之意思表示者，亦非不得謂為默示之意思表示
    （最高法院21年上字第1598號、29年上字第672號判例意旨
    參照）。原告雖主張被告興建系爭建物時，李張双年歲已高
    ，縱使前往系爭土地查看，亦無法證明雙方有使用借貸之合
    意，且上開建照申請之面積僅為105.99平方公尺，系爭建物
    之總面積已達2862平方公尺，與建照許可之位置亦有不同，
    無足以建照之申請證明李張双確有同意興建系爭建物云云。
    惟審酌李張双既以其名義申請建造執照，再由被告2人建築
    如系爭附圖所示面積、範圍之建物，復於原核准興建之鐵皮
    建物建造完畢取得用電許可後，同時期即繼續進行二次施工
    ，李張双曾於施工時至現場觀看，施工完畢由被告2人出租
    使用迄李張双去世為止，李張双均未曾為反對之意思表示等
    節，應信李張双縱未明示同意為使用借貸之意思，亦有默示
    允許被告2人使用系爭4筆土地之全部範圍，原告主張被告2
    人未得李張双之同意云云，實與現有事證不符，難以遽採為
    有利於原告之事實認定。
  ㈡兩造間就系爭4筆土地有無使用借貸法律關係？有無合法終止
    ？
  1.按使用借貸契約不因出借人死亡而當然消滅，其所滋生之權
    利義務為財產權之一種，於出借人死亡時，應由其繼承人繼
    承之，最高法院84年度台上字第1749號判決、83年度台上字
    第3199號判決參照。本件李張双與被告二人間就系爭4筆土
    地有使用借貸關係業如前述，而使用借貸契約屬財產權之一
    種，自為繼承之標的，由李張双之繼承人所繼承，原告及受
    告知訴訟人吳李香珠為李張双之繼承人，且為系爭2943-2、
    2719-6地號土地之所有人，原告則為系爭4筆土地之所有人
    ，自應繼承李張双與被告二人間就系爭土地之使用借貸法律
    關係。
  2.次按使用借貸未定期限者，應於依借貸之目的使用完畢時返
    還之。但經過相當時期，可推定借用人已使用完畢者，貸與
    人亦得為返還之請求。借貸未定期限，亦不能依借貸之目的
    而定其期限者，貸與人得隨時請求返還借用物，民法第470
    條第1項後段、第2項定有明文。又借用土地興建房屋其借貸
    之目的為何，倘當事人認知不一，應由法院本諸借用目的、
    經過期間、雙方經濟狀況、過往及目前使用情形、將來是否
    仍有使用必要等情事，加以審酌，不得概以房屋不堪使用為
    唯一判斷標準，最高法院105年台上字第816號判決可資參照
    。經查：
  ⑴被告於104年8月17日、105年3月30日之民事答辯狀、辯論意
    旨狀，均辯稱：「兩造先母生前係輪流與被告兄弟同住，而
    由被告等照顧扶養，兩造先母早有依民間習俗將其名下土地
    由被告二人繼承之意思，是於82年間，被告等徵得母親之同
    意，由被告等共同出資在系爭四筆土地上興建系爭鐵皮房屋
    ，並由斯時起即以出資他人居住收取租金為系爭鐵皮房屋之
    使用目的使用迄今」等語（見本院卷一第17頁、17頁反面、
    卷二第31頁、31頁反面）。惟李張双並未預立遺囑，亦未於
    在世時移轉系爭4筆土地之所有權予被告2人，系爭土地係由
    李張双之繼承人即兩造及受告知訴訟人吳李香珠、訴外人李
    素貞共同繼承，已如上開三㈠所述，顯難認李張双有意將系
    爭土地之所有權分配予被告2人，而使用收益為所有權能之
    重要要素，應隨同所有權併同歸屬，故實無從以此證明李張
    双有將系爭土地之使用收益權能永久無償借用予被告2人之
    意，被告抗辯上開使用借貸關係為單純借地建屋，期限至房
    屋不堪使用為止云云，惟未提出任何證據以實其說，實難遽
    為有利於被告之認定。
  ⑵徵諸被告自承之借貸緣由，即李張双係依賴被告2人扶養以維
    持生活之情形以觀，李張双同意將系爭4筆土地無償借用予
    被告2人建屋出租，應為李張双為回報被告2人對其年邁時之
    扶養付出，而同意以土地之使用收益作為被告2人扶養李張
    双之回報，較符合常情。然李張双為填補上開扶養回報，主
    觀上同意被告2人使用系爭土地之期限為何、回報之程度或
    經濟價值為何等攸關以借貸目的定其期限之因素，均因李張
    双業已離世而無從由貸與人得知，故甚難以現有事證推定依
    借貸目的所定之期限，應認本件實屬難依使用借貸之目的定
    其期限者，依民法第470條第2項規定，貸與人應可隨時請求
    返還。審酌自李張双於81年間同意借用迄今已約25年，且坐
    落各筆土地上之建物，每月約可收取35000元租金，此有被
    告提出之房屋租賃契約書2份在卷為憑(見本院卷二第57頁至
    第63頁)，則被告2人每年得收取之租金約有168萬元(計算式
    ：35000×12×4＝0000000)，考量李張双受被告2人奉養之期間
    、被告2人對李張双之照顧付出、及系爭土地建屋由被告等
    收取之利益，堪認本件使用借貸之目的已達，原告及受告知
    訴訟人吳李香珠繼承本件借貸契約貸與人地位，請求被告2
    人返還借用物即系爭4筆土地，難謂有權利濫用之虞，故原
    告與受告知訴訟人依470條第2項之規定，於105年2月15日以
    台中郵局第375號存證信函終止使用借貸關係，請求被告返
    還系爭4筆土地，尚屬有據，應予准許。
  3.第按所有人對於無權占有者，得請求返還之；對於妨害其所
    有權者，得請求除去之；又各共有人對於第三人，得就共有
    物之全部，為本於所有權之請求；但回復共有物之請求，僅
    得為共有人全體之利益為之，民法第767條第1項、第821條
    分別定有明文。查原告與受告知訴訟人業於105年2月15日終
    止本件使用借貸關係，被告2人於受通知時起，即喪失占有
    使用系爭4筆土地之合法權源，而被告2人在系爭2943-1地號
    土地建有如系爭附圖所示編號2943-1( 2)、(4)面積各為480
    平方公尺、572平方公尺之鐵皮屋、編號2943-1( 1)面積10
    平方公尺之鐵皮屋外冷氣鐵架；在系爭2943-2地號土地上建
    有如系爭附圖所示編號2943-2( 1)、2943-2( 3)面積各390
    平方公尺、607平方公尺之鐵皮屋；在系爭2719-1地號土地
    上建有如系爭附圖所示編號2719-1面積為322平方公尺之鐵
    皮屋；在系爭2719-6地號土地上建有如系爭附圖所示編號27
    19-6，面積為481平方公尺之鐵皮屋，為無法律上原因占有
    使用系爭土地，原告請求被告2人拆除上開建物，並將土地
    返還與共有人全體，尚屬有據，而應准許。
  ㈢原告依不當得利之法律關係，訴請被告給付相當於租金之不
    當得利，有無理由？
  1.按無法律上之原因而受利益，致他人受損害者，應返還其利
    益，依其利益之性質不能返還者，應償還其價額，民法第17
    9條、第181條但書分別定有明文，而無權占有他人土地，可
    能獲得相當於租金之利益為社會通常之觀念（最高法院61年
    台上字第1695號判例參照）。查被告2人於使用借貸關係終
    止後，占有如系爭附圖所示編號2943-1(1)、2943-1(2)、29
    43-1(4)、2943-2(1)、2943-2(3)、2719-1、2719-6之土地
    搭建鐵皮屋及冷氣鐵架，自原告及受告知訴訟人終止使用借
    貸契約之意思表示送達翌日即105年2月17日(見本院卷二第1
    6頁)起既無合法正當權源，即非善意占有人，故被告2人無
    權占用系爭土地，其因此受有使用該土地之利益，並致原告
    受有損害，該等利益依性質不能返還，原告自得請求被告2
    人償還相當於租金之價額。又按連帶債務之成立，以當事人
    明示成立或法律明文規定者始屬之，民法第272條規定參照
    ，查原告依不當得利法律關係請求被告2人返還占有之利益
    乙節，當事人未明示、亦無法律規定為連帶債務，原告請求
    被告2人負連帶返還責任尚無理由。至原告請求其餘相當於
    租金之不當得利部分，因原告與受告知訴訟人終止系爭4筆
    土地之使用借貸關係前，被告2人占有使用系爭土地尚非無
    法律上原因，自不構成不當得利，原告此部分請求亦屬無憑
    ，應予駁回。
  2.按土地法第97條第1項關於房屋及基地計收租金之規定，於
    無權占有土地，請求返還不當得利或損害賠償事件，固非不
    得據為計算不當得利、損害額之標準。惟土地法第97條之立
    法意旨為城巿房屋供不應求，為防止房屋所有權人乘機哄抬
    租金，造成居住問題，特設本條限制房屋租金之最高額，以
    保護承租人。立法政策係基於居住乃人民生存之基本條件，
    為保護經濟上弱者之承租人而設，應僅限於城巿地方供住宅
    使用之房屋，始有其適用。至營業用房屋或租地供營業之用
    ，承租人用以營業獲取利潤，為經濟上之強者，無立法限制
    租金額之必要（最高法院94年度第2次民事庭會議決議、92
    年度台簡上字第20號、最高法院104年度台上字第2008號判
    決參照）。經查，系爭土地雖屬於城市地方，惟目前系爭土
    地上，為系爭4棟鐵皮建物所占用，系爭建物係供被告2人出
    租為汽車保養廠、倉儲等商業營利使用等情，有現場照片、
    租賃契約足憑（見本院卷一第109頁至第115頁、卷二第57頁
    至第63頁），是被告係以出租營業牟取利益，非單純供己居
    住生存之用應屬明確，又其坐落地點為台中市中平路與經貿
    一路交口，毗鄰水湳經貿生態園區，由中清路前往國道一號
    中清交流道甚為便利，商業尚稱發達，本院審酌上情及系爭
    土地之坐落位置、繁榮程度、經濟用途等因素，認以原告主
    張之系爭土地申報地價10%計算不當得利為適當，被告抗辯
    過高已情，顯無足取。
  3.經查，系爭4筆土地於102年1月至104年12月之申報地價，為
    每平方公尺為3120元，有系爭土地謄本可佐（見104年司中
    調字第1923號卷原證2），而被告2人所有之系爭建物無權占
    有系爭2943-1地號土地面積為1062平方公尺(計算式：480平
    方公尺＋572平方公尺＋10平方公尺＝1062平方公尺)、系爭294
    3-2地號土地面積為997平方公尺(計算式：390平方公尺＋607
    平方公尺＝997平方公尺)、系爭2719-1地號土地面積為322平
    方公尺、系爭2719-6地號土地面積為481平方公尺，原告就
    系爭土地之應有部分為5分之2，因此，原告請求被告2人給
    付自終止使用借貸意思表示送達之翌日即105年2月17日起至
    返還系爭土地之日止，按月給付原告29765元（計算式：312
    0元/平方公尺×(1062＋997＋322＋481)平方公尺×10%×2/5×1/12
    ＝29765元，小數點以下四捨五入），自屬有據，應予准許，
    逾此部分，即非有理，應予駁回。
五、綜上所述，原告依民法第767條、821條、第179條之規定，
    請求被告2人將坐落系爭土地上如系爭附圖所示編號2943-1(
    1)、2943-1(2)、2943-1(4)、2943-2(1)、2943-2(3)、2719
    -1、2719-6部分，面積共2862平方公尺之地上物拆除，將坐
    落土地返還原告與受告知訴訟人等全體共有人；及被告2人
    應自105年2月17日起至返還系爭土地占用部分之日止，按月
    給付原告29765元；均屬有據，應予准許，逾此部分，即無
    理由，應予駁回。
六、末按，得為宣告假執行之判決宣告者，限於財產權之訴訟，
    且以適於執行者為限。諸如非財產權之給付、確認或形成判
    決，原不適於執行者，當然不得宣告假執行。又給付判決中
    關於夫妻同居之判決、命被告為意思表示之判決（院解字第
    3076號及最高法院49年台上字第1225號判例參照）等，其性
    質即屬不適於強制執行者，當不得為假執行之宣告。第按敗
    訴之被告依民事訴訟法第391條規定聲請駁回原告假執行之
    聲請者，必須釋明該假執行將造成其「不能回復」之損害。
    然按原告聲明係請求被告拆屋還地，如系爭建物因原告假執
    行之實施而遭拆除，即不復存在，此種不復存在之損害，屬
    不能回復。揆諸前揭說明，被告就本件判決若經假執行，即
    恐受有不能回復之損害，如遽為假執行，被告所受損害將無
    從回復或難以回復，亦屬不適於執行者，當不宜為假執行之
    宣告。從而，本件原告雖聲請供擔保宣告假執行，惟揆諸上
    開說明，被告恐有因假執行受不能回復之損害，爰依被告之
    聲請為不准假執行之宣告。
七、本件事證已臻明確，兩造其餘攻擊防禦方法及所提證據，核
    與本件判決結果不生影響，爰不另一一論述，併予敘明。
八、據上論結，本件原告之訴為一部有理由，一部無理由，依民
    事訴訟法第79條、第85條第1項，判決如主文。
中　　華　　民　　國　105　　年　　7　　月　　29　　日
                  民事第五庭審判長法  官  楊熾光
                                  法  官  李慧瑜
                                  法  官  王姿婷
如對本判決上訴，須於判決送達後20日內向本院提出上訴狀。如
委任律師提起上訴者，應一併繳納上訴審裁判費。
上正本係照原本作成。
中　　華　　民　　國　 105　　年　　7 　　月　　29　　日
                                  書記官  蔡秋明